臺灣臺北地方法院刑事判決　　　　　　　92年度訴字第1626號
　　公　訴　人　台灣台北地方法院檢察署檢察官
　　被　　　告　丙○○
　　選任辯護人　周德壎律師
　　被　　　告　張鈞瑋現更名.
上列被告等因偽造文書等案件，經檢察官提起公訴（91年度偵字
第17492號），本院判決如下：
    主  文
丙○○共同行使變造私文書，足以生損害於公眾及他人，處有期
徒刑貳年肆月。經變造為肆拾億零壹仟陸佰元之台灣銀行營業部
存款餘額證明書壹張沒收。
張鈞瑋共同行使變造私文書，足以生損害於公眾及他人，處有期
徒刑貳年。經變造為肆拾億零壹仟陸佰元之台灣銀行營業部存款
餘額證明書壹張沒收。
    事  實
一、丙○○於民國91年3 月中旬經友人己○○介紹認識戊○○，
    其因得知戊○○正協助黃信賀籌措工程資金，見有機可乘，
    乃與張鈞瑋、甲○○（另案由台灣台北地方法院檢察署檢察
    官偵辦中）、乙○○（未據起訴，且另案經台灣板橋地方法
    院檢察署通緝中）、丁○○（業經台灣台北地方法院檢察署
    檢察官為不起訴處分）等人共同基於意圖為自己不法所有及
    行使變造私文書之犯意聯絡及行為分擔，先由乙○○於不詳
    時、地，將甲○○所交付由台灣銀行營業部開立、戶名為張
    鈞瑋、帳號為00 0000000000號、金額為新台幣（下同）1千
    6 百元之存款餘額證明書，變造金額為40億零1千6百元後，
    即持以交付甲○○，再由甲○○轉交丙○○，且推由丙○○
    以資方代表之身分出面洽談借款之事，於91年4 月17日，在
    台北市○○區○○路71號6 樓丁○○律師事務所處，即由丙○○向戊○○佯稱有40億元資金可供借款，同時由張鈞瑋在
    前開經變造之存款餘額證明書上簽名，以確認該存款餘額資
    料為真正，並由知情之律師丁○○擔任見證人，使戊○○誤
    信確有該筆資金之存在，陷於錯誤，而與丙○○達成仲介借
    款協議，並簽立仲介借款協議書。而依據該協議書，戊○○
    並當場交付第一商業銀行天母分行、彰化商業銀行三重分行
    所簽發，票據號碼各為：BA0000000號、BE0000000號、面額
    分別為2百萬元及3百萬元支票各一紙予丁○○，充作保證金
    ，丙○○則在丁○○之見證及協助下，持將張鈞瑋之
    影本、變造之台灣銀行營業部存款餘額證明書以及資金查詢
    同意書交付予戊○○而行使；雙方並約定仲介借款成功後，
    丙○○等人可賺取借款金額百分之三之佣金，戊○○則賺取
    百分之一之佣金，戊○○不疑有詐，旋即將上開收受之文件
    交付予不知情之黃信賀辦理借款。同年4 月18日，黃信賀經
    由中華商業銀行台北分行協理古振東轉向台灣銀行營業部查
    詢，發現該存款餘額證明確經變造，不願借款，丙○○遂以
    戊○○仲介失敗，無法履行協議為由，沒收前開5 百萬元之
    保證金，並將前開二張支票存入自己開設於台灣銀行公館分
    行第0000000000000 號帳戶中，再由丁○○陪同丙○○於91
    年4月25日將該5百萬元兌現提出後，由丁○○依甲○○之指
    示再轉交乙○○收執，嗣黃信賀向銀行查證得知該存款餘額
    證明書為變造之事，通知戊○○，其始知受騙。
二、案經戊○○訴由台北市政府警察局南港分局報請台灣台北地
    方法院檢察署檢察官偵查起訴。
    理  由
一、訊據被告丙○○對於在前揭時地與告訴人戊○○曾達成仲介
    借款之協議，並因戊○○仲介借款未成功，違反協議書內容
    ，而遭其沒入5 百萬元保證金之事實，固無異詞；被告張鈞
    瑋亦不否認有將其所有台灣銀行營業部開立之第0000000000
    00存款帳戶，交由案外人甲○○使用，並於前開變造之存款
    餘額證明書上簽名之事實；惟渠等二人仍矢口否認有何偽造
    文書、詐欺等犯行，被告丙○○辯稱：該存款餘額證明書是
    甲○○交給伊的，伊並不知道存款餘額證明書是假的云云（
    見本院93年1月6日準備程序筆錄，附於本院卷第45頁）；被
    告張鈞瑋則辯稱：因被告丙○○告訴伊存款餘額證明文件是
    甲○○交給他的，且丁○○律師也知道，所以伊見到戊○○
    後，只是在存款餘額證明文件上簽名而已，雖然伊帳戶內只
    有1千6百元，但丁○○律師也說文件是真的，而被告丙○○
    也說他們會處理，所以伊並不知道存款餘額證明書是假的云
    云（見本院93年4月9日準備程序筆錄，附於本院卷第65頁至
    第66頁）。經查：
    （一）告訴人戊○○於91年4 月17日，在丁○○律師事務所
          內簽訂仲介借款協議後，取得40億零1千6百元之存款
          餘額證明書，即再轉由案外人黃信賀辦理借款事宜，
          而案外人黃信賀經委由中華商業銀行台北分行協理古
          振東轉向台灣銀行營業部查詢，發現該存款餘額證明
          確經變造等情，此迭據證人黃信賀、古振東二人於警
          詢中證述明確（見91年6月2日、同年5 月31日警詢筆
          錄，附於台灣台北地方法院檢察署91年度偵字第1749
          2 號卷宗第23頁至第25頁），復有由被告張鈞瑋親自
          簽名之台灣銀行營業部存款餘額證明書影本一紙在卷
          可考，而上開存款餘額證明書，經中華商業銀行台北
          分行向台灣銀行營業部查詢結果，被告張鈞瑋之前開
          帳戶，於90年8月21日以現金1千6 百元開立帳戶後，
          即未有交易，此亦有往來明細查詢表、法務部調查局
          調錢壹字第09100253160 號函附卷可佐，足徵上開40
          億零1千6百元之存款餘額證明書係遭變造無訛。
    （二）次查，該經變造之存款餘額證明書來源，固然證人李
          林樸於本院審理中否認有見過該變造之存款餘額證明
          書云云（見本院93年8 月13日審理筆錄第45頁至第46
          頁，附於本院卷第132頁至第133頁）；惟按證人李林
          樸於偵查中業已自承該存款餘額證明書係案外人徐秀
          津交給伊的等語（見91年10月22日訊問筆錄，附於台
          灣台北地方法院檢察署91年度偵字第17492 號卷宗第
          91頁背面），且本院審理中質之被告丙○○、張鈞瑋
          二人，亦均明確指出存款餘額證明書是甲○○拿出來
          的（見本院93年1月6日準備程序筆錄第2頁、94年1月
          25日審理筆錄第4 頁），另本院傳訊證人丁○○、郭
          玉星二人到庭進行詰問程序，其二人亦均證稱：存款
          餘額證明書是由甲○○拿出來的等語（見本院93年8
          月13日審理筆錄第22頁、93年11月19日第7 頁），再
          參酌被告張鈞瑋以證人身分到庭結證時亦證稱：伊把
          台灣銀行帳戶借給甲○○，甲○○把伊的存摺、印章
          、提款卡、身分證及
          25日審理筆錄第3頁），此在被告張鈞瑋自90年8月21
          日以現金1千6百元開立前開台灣銀行帳戶後，即未有
          任何存提款往來交易，且證人甲○○於取得上開帳戶
          文件資料後，早已知悉帳戶中未有40億元資金存在之
          情形下，益足見前開40億零1千6百元之存款餘額證明
          書，證人甲○○不僅知悉變造之情，抑且係由其持將
          被告張鈞瑋提供之存款帳簿等資料，交予案外人徐秀
          津變造而得，自堪認定。
    （三）再查，被告張鈞瑋於警詢中供稱：存款餘額證明書是
          被告丙○○在丁○○律師辦公室交給伊的，且是被告
          丙○○要伊在存款餘額證明書上簽名確認的，而伊簽
          完名後，再將存款餘額證明書交給被告丙○○，被告
          丙○○告訴伊，這是要和告訴人戊○○簽約用的（見
          91年6 月18日警詢筆錄，附於台灣台北地方法院檢察
          署91年度偵字第17492號卷宗第5頁背面至第6 頁），
          固然與其在本院審理中以證人之身分先證稱：存款餘
          額證明書是甲○○拿出來交給丁○○，被告丙○○有
          在場，丁○○拿給伊簽名，並告訴伊這是告訴人陳梅
          隨要求的，並於伊簽完名後，由丁○○拿給告訴人陳
          梅隨看（見本院94年1月25日審理筆錄第4頁至第5 頁
          ）；嗣又改證稱：存款餘額證明書及一整份文件，因
          為被告丙○○要做資方代表，所以有些東西要拿在被
          告丙○○的手上，再由被告丙○○拿出來，而被告陳
          明輝及丁○○都有叫伊簽名，伊從頭到尾只是坐在那
          裡而已，這過程應該是被告丙○○將文件資料交給陳
          俊傑，丁○○拿給戊○○看後，再由丁○○拿給伊簽
          名，而這些文件是用一個紙袋裝的，它是甲○○拿出
          來的等情節並未一致（見本院94年1 月25日審理筆錄
          第8 頁）；且質之證人丁○○其證述，存款餘額證明
          書原是國際金融案以後交給伊保管的，後來告訴人陳
          梅隨來簽約當天，伊交給甲○○，甲○○再轉交被告
          丙○○，再由被告丙○○交給告訴人戊○○（見本院
          93年8 月13日審理筆錄第24頁），雖亦與證人戊○○
          到庭證述，存款餘額證明書係由被告丙○○和案外人
          丁○○律師拿給伊的等情節並不相符；再互核被告陳
          明輝於警詢、偵審中均供稱，存款餘額證明書是李林
          樸拿給伊後，伊交給丁○○，再由丁○○交給告訴人
          戊○○之情（見91年6月26日警詢筆錄、91年9月12日
          訊問筆錄92年6 月20日訊問筆錄，附於台灣台北地方
          法院檢察署91年度偵字第17492號卷宗第8頁、第62頁
          背面、第124頁、本院93年1月6日準備程序筆錄第2頁
          ），雖渠等所陳各節內容或均有相互出入不符之處，
          然而綜就被告丙○○、張鈞瑋之供述及證人丁○○、
          戊○○之證詞勾稽觀察，91年4 月17日實際上由何人
          將存額餘額證明書交付予告訴人戊○○，雖因前開被
          告及證人供證述上有所出入而無足憑斷；惟按，如前
          述，案外人甲○○對於該存款餘額證明書係經變造一
          節已甚清楚，且被告丙○○業已自承該存款餘額證明
          書係案外人甲○○所交付；又被告丙○○與告訴人陳
          梅隨無論從簽訂仲介借款協議之洽談及細則均有參與
          ，甚至擔任仲介借款協議書之資方代表，而願以契約
          主體之身分，承擔法律上之責任，則被告丙○○對於
          案外人甲○○所交付高達40億零1千6百元之存款餘額
          證明書，未經查證，而採信為真正，即與常情顯有不
          符；且查案外人丁○○雖於本院審理中證稱，伊為被
          告丙○○與告訴人戊○○簽訂仲介借款協議之見證人
          云云（見本院93年8 月13日審理筆錄第24頁），惟查
          ，律師擔任見證人，自僅係針對當事人或其他關係人
          之請求，就法律行為及其他關於私權之事實，基於公
          正客觀之立場，予以見聞證明，其本不介入當事人實
          體間之私權爭執，而觀諸前開被告及證人戊○○所陳
          各節，已顯見案外人丁○○非僅於見聞證明被告陳明
          輝與告訴人戊○○間有簽訂仲介借款之協議而已，其
          甚亦與被告丙○○、張鈞瑋、案外人甲○○共同參與
          文件之保管、簽署及經手該變造之存款餘額證明書之
          過程，已然明確；再者，案外人丁○○於本院審理中
          雖另證稱：伊相信存款餘額證明書是真正，是因為李
          林樸到伊事務所來告訴伊，乙○○沒有錢打官司，希
          望伊能融通一下，所以伊就在乙○○士林詐欺案件中
          擔任無償辯護人，後來乙○○經常出入伊事務所，伊
          聽甲○○跟乙○○的對話裡面，他們跟被告丙○○，
          要合作國際金融案時有相互查證雙方的能力，乙○○
          是一個大額資金的保管人，能夠開出存款餘額證明，
          所以伊沒有懷疑云云（見本院93年8 月13日審理筆錄
          第25頁至第26頁、第41頁至第42頁），然查，案外人
          丁○○為具專業背景之律師，其明知案外人乙○○連
          聘任律師為己辯護之資力均無，且又涉及詐欺案件訴
          訟中，衡情，有高達40億元資金之人，斷無可能交由
          其保管資金之理，故其證述相信案外人乙○○為大額
          資金之保管人，乙○○可提供存款餘額證明書，顯已
          違常情；再者，告訴人戊○○依卷附仲介借款協議書
          之約定，所交付案外人丁○○充作保證金之前開第一
          商業銀行天母分行、彰化商業銀行三重分行，面額分
          別為2百萬元及3百萬元之支票各一紙，復於91年4 月
          25日，由被告丙○○以告訴人戊○○仲介借款未成功
          違反前開協議為由予以沒收，被告丙○○並將該共5
          百萬元保證金支票，存入其台灣銀行公館分行之帳戶
          內，並由案外人丁○○偕同被告丙○○提領兌現後，
          旋即由案外人丁○○依甲○○之指示，交付予乙○○
          收執等情，復亦經被丙○○於偵查中自承在卷（見91
          年10月22日訊問筆錄，附於台灣台北地方法院檢察署
          91年度偵字第17492 號卷宗第92頁），核與案外人陳
          俊傑於本院審理中證述情節均悉相一致（見本院93年
          8 月13日審理筆錄第30頁），並有台灣銀行總行銀營
          一乙密字第09101215871 號函附卷足憑，此在如前述
          ，案外人乙○○、甲○○等人，均知悉存款餘額證明
          書係經變造之下，被告丙○○猶擔任仲介借款協議之
          資方代表人，並負責與告訴人戊○○簽訂該協議書，
          而案外人丁○○則以見證人之身分，不僅與甲○○、
          乙○○有所接洽，甚且逾越見證人之身分，偕同被告
          丙○○將該5 百萬元保證金支票提示兌現後，再依案
          外人甲○○之指示，持以交付乙○○，益足見不論該
          變造之存款餘額證明書，係由被告丙○○抑或案外人
          丁○○交付予告訴人戊○○，自均無礙於被告丙○○
          與案外人丁○○、甲○○、乙○○等人，均係清楚認
          知，彼此間可因相互利用對方之工作成果，而繼續朝
          著完成犯罪目標前進，以遂行本件犯罪計畫之共同犯
          意之認定。
    （四）末按，被告張鈞瑋雖於本院審理中以證人之身分到庭
          證稱：案外人甲○○因信用不好，所以向伊借用帳戶
          ，伊借帳戶給甲○○使用，並沒有約訂任何利益，而
          當時伊會在存款餘額證明書上簽名，是因為甲○○告
          訴伊，有一個徐小姐（即乙○○）會把錢存進去，所
          以伊才相信存款餘額證明書是真的云云；惟查，被告
          張鈞瑋於警詢及本院審理中業已自承，該帳戶內只有
          1 千6百元存款（見91年6月18日警詢筆錄，附於前開
          偵查卷第6頁、本院94年1月25日審理筆錄第3 頁），
          且如其所證稱，案外人甲○○信用狀況不好，則其對
          於案外人甲○○是否有能力使他人在該帳戶內存入高
          達40億元之資金，均無懷疑，顯於常理即不相符；再
          者，被告張鈞瑋於警詢中亦供承，若被告丙○○與告
          訴人戊○○完成交易，其將可獲得3百萬元至5百萬元
          之佣金（見91年6 月18日警詢筆錄，附於前開偵查卷
          第6 頁），倘若被告張鈞瑋僅係單純提供帳戶供案外
          人甲○○使用，衡情，亦無可獲取如此高額且顯不相
          當利益之理；參以被告張鈞瑋除提供前開帳戶供案外
          人甲○○使用外，如其在前開一之（三）中所為之供
          證述，其於被告丙○○及告訴人戊○○簽訂仲介借款
          協議時，仍以資金帳戶存款人之身分，於存款餘額證
          明書及相關身分資料上簽名，俾使告訴人戊○○得確
          認該等文件之真正，並於該次交易完成後，可預期分
          配利益之情，顯見其確有參與被告丙○○、案外人李
          林樸、丁○○、乙○○等人前開謀議之犯罪行為，並
          實施行為之部分分擔，亦堪認定，是其辯稱不知存款
          餘額證明書係經變造一節，即非可信。
    （五）綜上所述，被告丙○○、張鈞瑋前開所辯各節，均無
          非係事後卸責之詞，不足採信，是本件事證已臻明確
          ，被告二人犯行堪以認定，應予以依法論科。
二、核被告丙○○、張鈞瑋二人所為，均係犯刑法第216 條、第
    210條之行使變造私文書罪及同法第339條第1 項之詐欺取財
    罪。被告丙○○、張鈞瑋與案外人甲○○、丁○○、乙○○
    等人間，互有犯意之聯絡及行為之分擔，應論以共同正犯。
    又被告丙○○、張鈞瑋等人，變造存款餘額證明書後，復進
    而行使，變造之低度行為應為行使之高度行為所吸收，不另
    論罪。又被告丙○○、張鈞瑋等人，變造存款餘額證明書之
    目的，無非係用以詐騙告訴人戊○○之財產，是渠等前開所
    犯兩罪間，有方法、結果之牽連關係，依刑法第55條之規定
    ，應從較重之行使變造私文書罪處斷。檢察官起訴書中僅論
    被告丙○○、張鈞瑋以共犯關係，未就案外人甲○○、乙○○、丁○○三人亦論以共同正犯關係，且於事實未臻明確前
    ，逕將案外人丁○○予以不起訴處分，均容有未洽。爰審酌
    被告丙○○參與本案犯行之程度，從與告訴人戊○○洽談仲
    介借款事宜、簽約甚至沒入保證金等均全程參與，相較於被
    告張鈞瑋僅提供存款帳戶等資料供變造，並於告訴人戊○○
    欲與被告丙○○簽訂協議書時，出面在該變造之存款餘額證
    明書上簽名，顯見被告丙○○涉入本案參與犯行之程度較深
    ，是其應受較重之刑罰評價；以及考量被告二人變造高達40
    億元之存款餘額證明書，對於金融交易秩序之管理，勢將產
    生極大負面之影響，且對於告訴人受害而遭其等提領兌現之
    5百萬元，自本案發生迄今已進3年，仍未予以賠償，並於本
    院審理中猶仍否認犯行，顯無悔意之開庭態度等一切情狀，
    爰各量處被告丙○○、張鈞瑋如主文所示之刑，以資懲儆。
    至於本案經變造之存款餘額證明書正本，雖未據扣案，惟既
    無證據證明業已滅失，且該證明書從卷附之影本觀之，復有
    被告張鈞瑋簽名以確認為其所有之物，本院因認有予以沒收
    之必要，爰依刑法第38條第3項、第1項第2款宣告沒收之。
據上論斷，應依刑事訴訟法第299條第1項前段、刑法第28條、第
216條、第210條、第339條第1項、第55條、第38條第3項、第1項
第2款、罰金罰鍰提高標準條例第1條前段，判決如主文。
本案經檢察官呂俊儒到庭執行職務
中　　華　　民　　國　　94　　年　　2 　　月　　25　　日
　　　　　　　　　刑事第十庭  審判長  法　官　丁蓓蓓
                                      法  官  劉煌基
                                      法  官  蔡世祺
如不服本判決，應於判決送達後10日內，向本院提出上訴狀。
以上正本證明與原本無異。
                                      書記官  柯貞如
中　　華　　民　　國　　94　　年　　2 　　月　　25　　日
論罪科刑法條：刑法第216條、第210條、第339條第1項。
中華民國刑法第216條(行使偽造變造或登載不實之文書罪)
行使第210條至第215條之文書者，依偽造、變造文書或登載不實
事項或使登載不實事項之規定處斷。
中華民國刑法第210條(偽造變造私文書罪)
偽造、變造私文書，足以生損害於公眾或他人者，處五年以下有
期徒刑。
中華民國刑法第339條第1項(普通詐欺罪)
意圖為自己或第 3 人不法之所有，以詐術使人將本人或第 3 人
之物交付者，處五年以下有期徒刑、拘役或科或併科1000元以下
罰金。
